【裁判字號】    99,訴,151
【裁判日期】    990419
【裁判案由】    車輛行車事故鑑定
【裁判全文】
高雄高等行政法院裁定
                                       99年度訴字第151號
原      告  甲○○
被      告  台灣省台南區車輛行車事故鑑定委員會
代  表  人  乙○○ 主任委員
上列當事人間車輛行車事故鑑定事件，原告不服交通部98年12月
22日交訴字第0980063098號訴願決定書提起行政訴訟，本院裁定
如下︰
   主  文
原告之訴駁回。
訴訟費用由原告負擔。
   理  由
一、按「原告之訴，有左列各款情形之一者，行政法院應以裁定
    駁回之。．．．十、起訴不合程式或不備其他要件者。」行
    政訴訟法第107條第1項第10款定有明文。又「人民因中央或
    地方機關之違法行政處分，認為損害其權利或法律上之利益
    ，經依訴願法提起訴願而不服其決定，或提起訴願逾3個月
    不為決定，或延長訴願決定期間逾2個月不為決定者，得向
    高等行政法院提起撤銷訴訟。」同法第4條第1項亦有明文。
    而所謂行政處分，係指行政機關就公法上具體事件所為之決
    定或其他公權力措施而對外直接發生法律效果之單方行政行
    為。此觀行政程序法第92條第1項、訴願法第3條第1項規定
    自明。至行政機關所為單純事實之敘述（或通知）或理由之
    說明，既不因該項敘述或說明而生何法律上之效果者，自非
    行政處分，人民即不得對之提起訴願。最高行政法院著有44
    年判字第18號、62年裁字第41號判例可資參照。足見，提起
    行政訴訟法第4條之撤銷訴訟，須人民因中央或地方機關之
    違法行政處分，認為其權利或法律上利益受損害者，經依訴
    願程序後，始得向法院提起之，若無此種情形，而人民卻向
    高等行政法院提起撤銷訴訟，其起訴即應認不備要件。
二、本件原告起訴意旨略謂：被告明知原告因發現「道路交通事
    故現場圖」4項內容均空白並無相關人員簽章而向台南縣警
    察局善化分局申請處理中，原告並函請俟原告申請案完結再
    行鑑定，被告竟置之不理，而逕作成鑑定，交通部訴願審議
    委員會亦無視上情作成訴願不受理之決定，爰訴請撤銷被告
    之鑑定及訴願決定等語。
三、惟查：被告就原告與訴外人張全成民國97年12月4日18時許
    ，在台南縣新市鄉南139線靠近大營村豐榮73號前之機車行
    車事故所作成之鑑定意見書，其目的在協助司（軍）法機關
    明瞭行車事故肇事原因及供當事人作為和解理賠之參考意見
    ，並無拘束司（軍）法機關及當事人之效力，即未對人民發
    生具體之公法上效果。是其所作成之意見書，揆諸前揭規定
    及判例意旨，顯非行政處分。從而，原告對之提起撤銷訴訟
    ，應認其起訴不備要件而駁回之。又原告本件訴訟既因起訴
    不合法，應予駁回，故兩造其餘實體主張，即與本件結論無
    影響，本院自無再予論述之必要，併予敘明。
四、依行政訴訟法第107條第1項第10款、第104條，民事訴訟法
    第95條、第78條，裁定如主文。
中    華    民    國    99    年     4    月   19     日
            高雄高等行政法院第二庭
                        審判長法官  江  幸  垠
                              法官  簡  慧  娟
                              法官  吳  永  宋
以上正本係照原本作成。
如不服本裁定，應於裁定送達後10日內以書狀敘明理由，經本院
向最高行政法院提出抗告（須按對造人數附具繕本）。
中    華    民    國    99    年     4    月   19     日

                            書記官  陳  嬿  如

司法院資訊處製作；財團法人民間司法改革基金會備份。
